【裁判字號】    89,易,81
【裁判日期】    890905
【裁判案由】    竊盜
【裁判全文】
臺灣新竹地方法院刑事判決                            八十九年度易字第八一號
    公  訴  人  臺灣新竹地方法院檢察署檢察官
    被      告  丙○○○
右列被告因竊盜案件，經檢察官提起公訴（八十八年度偵字第八四四二號），本院判
決如左：
    主  文
丙○○○連續竊盜，處有期徒刑陸月。
    事  實
一、丙○○○前曾於民國八十七年間因竊盜案件，經本院以八十七年度竹北簡字第二
    三０號判決有期徒刑六月，緩刑二年確定，現仍於緩刑期間。詎其不知悔改，基
    於意圖為自己不法所有之概括犯意，先於八十八年十一月二十日上午十時許，在
    新竹縣湖口鄉○○村○○街舊民眾服務站前，見甲○○在路邊攤販買東西時，乘
    機靠近將手伸入甲○○口袋內竊取新台幣（下同）四千八百元；復於同年十二月
    一日上午九時許，在新竹縣湖口鄉民生市場內，以同樣手法竊取楊新開所有之皮
    包一只後（內有身份證、健保卡、現金一千九百四十二元），復竊取戊○○○所
    有置於外套口袋內之三千三百元，得手後逃離現場時，戊○○○旋即察覺財物遭
    竊，並經由旁人告知係丙○○○所竊，戊○○○乃在後追趕並報警查獲。
二、案經新竹縣警察局竹北分局報告臺灣新竹地方法院檢察署檢察官偵查起訴。
    理  由
一、訊據被告丙○○○對於右揭事實坦承不諱，經核與被害人甲○○、戊○○○、丁○○指述大致相符（見偵卷第七至九頁、第二十五至二十六頁），復有被害人戊○○○、丁○○所出具之贓物認領保管單在卷足佐（見偵卷十一、十二頁）；雖
    被告於本院訊問時辯稱伊犯案時頭腦不清，不知道作了什麼，待伊清醒時才知自
    己偷竊，當時耳朵內有人在與伊說話，伊係因幻聽才犯下本件云云。惟查：被告
    經本院送請行政院桃園療養院鑑定，認就涉案過程研判，被告僅表示下手時有受
    幻聽驅使而命令其做，但卻無法清楚連貫並印證涉案當時之過程，與一般受強烈
    命令式幻聽影響而行動者，多半以「被命令」為其動機，其後續行為無論是順從
    或抗拒，及當時情緒反應，尚不致完全無法描述之情形不符，足見受幻聽影響之
    可能性較小；另就被告平日之臨床表現研判，被告對幻聽症狀發生，或說半年到
    一年，或說二年多，並無一致之答案，且被告表示平日幻聽發作頻繁，有時持續
    干擾一、二小時，對平日所聽到內容不清楚，只有涉案時特別清楚，與一般臨床
    表現不符，且被告於涉案二年前若有所述之幻聽症狀，且中間未接受任何治療，
    其家人及職場領班並未察覺到明顯異狀，於涉案時始呈現幻聽症狀，有「過度巧
    合」之嫌疑；而被告所表示「意識不清」部分，因其幻聽症狀並不明顯，故幻聽
    症狀使其注意力受到牽引之情形可能性不大，而被告經體檢、腦波檢查及平日表
    現，亦可排除其罹患腦器質性病變之可能性；另被告之智能雖在輕度智障邊緣內
    ，但於鑑定中對是非判斷及道德認知俱基本概念。是依綜合研判，被告所陳述涉
    案時之精神狀態與學理及臨床表現不相吻合，並無足夠證據足認被告有達精神耗
    弱或更嚴重之程度，有該院（八九）乙○醫字第三０二一號函及司法鑑定報告書
    一份可憑。從而，被告前開辯稱係因幻聽命令始犯下本件云云，洵不足採。本件
    事證明確，被告前開犯行均堪認定。
二、核被告所為均係犯刑法第三百二十條第一項之竊盜罪。被告所為三次竊盜犯行，
    均時間緊接，手法相同，犯罪構成要件相同，顯係基於概括之犯意而為之，應依
    刑法第五十六條連續犯之規定論以一罪，並加重其刑。爰審酌被告前已於八十七
    年間因相類似之竊盜案件，經本院以八十七年度竹北簡字第二三０號判決有期徒
    刑六月，緩刑二年確定，現仍於緩刑期間，有該判決書在卷可參（見本案卷第七
    至八頁），且其正值壯年，不思以自己勞力賺取金錢，卻任意竊取他人財物，犯
    後雖承認犯罪經過，惟仍飾詞狡辯一切所為均係受幻聽症狀所命令，顯然不知悔
    改等一切情狀，量處如主文所示之刑，以資懲儆。
三、據上論斷，應依刑事訴訟法第二百九十九條第一項前段，刑法第五十六條、第三
    百二十條第一項，罰金罰鍰提高標準條例第一條前段，判決如主文。
本案經檢察官林李嘉到庭執行職務。
中      華      民      國    八十九    年      九      月      五      日
                              臺灣新竹地方法院刑事第二庭
                                      法    官  黃美盈
右正本證明與原本無異。
如不服本判決，應於判決送達後十日內向本院提出上訴狀( 應附繕本 )，上訴於
臺灣高等法院。
                                      書 記 官  呂聖儀
中      華      民      國    八十九    年      九      月      五      日


司法院資訊處製作；財團法人民間司法改革基金會備份。
